【裁判字號】    99,訴,56
【裁判日期】    990708
【裁判案由】    偽證
【裁判全文】
臺灣板橋地方法院刑事判決                99年度訴字第56號
公  訴  人  臺灣板橋地方法院檢察署檢察官
被      告  戊○○
            己○○
上列被告等因偽證案件，經檢察官提起公訴（98年度偵字第2325
5 號），本院判決如下：
    主    文
戊○○證人，於執行審判職務之公署審判時，於案情有重要關係
之事項，供前具結，而為虛偽陳述，累犯，處有期徒刑拾月。
己○○證人，於執行審判職務之公署審判時，於案情有重要關係
之事項，供前具結，而為虛偽陳述，處有期徒刑玖月。
    事    實
一、戊○○前於民國79年間因公共危險案件，經臺灣高等法院以
    79年度上訴字第3728號撤銷原判決，改判處有期徒刑7 年6
    月確定，入監執行後，於84年10月19日假釋出監。惟又於86
    年間因妨害自由、傷害、違反麻醉藥品管理條例及藥事法等
    案件，先後經臺灣高等法院以86年度上訴字第4239號及88年
    度上更一字第615 號判決各判處有期徒刑2 年、6 月、6 月
    、3 月確定，嗣上開4 罪經同院以89年度聲字第298 號裁定
    定其應執行刑為有期徒刑3 年確定，並與前揭經撤銷假釋後
    之殘刑有期徒刑1 年9 月25日接續執行，至89年11月10日2
    度假釋出監。惟又於91年間因違反槍砲彈藥刀械管制條例案
    件，經臺灣臺北地方法院以91年度訴字第749 號判處有期徒
    刑4 月，復經臺灣高等法院以91年度上訴字第3097號、最高
    法院以92年度台上字第988 號判決駁回上訴確定，並與前揭
    經撤銷假釋後之殘刑有期徒刑1 年7 月24日接續執行，至94
    年4 月22日縮刑期滿執行完畢。詎猶不知警惕，明知附表編
    號一所載張新亮、高樹明、丙○○（下稱張新亮等3 人）共
    同販賣第一級毒品海洛因予伊之事實均為真正，竟於97年12
    月10日14時30分許，在本院96年度重訴字第63號案件（下稱
    前案）審判時供前具結後，虛偽證稱：小四並非在庭之丙○○，檢警提供照片供伊指認時，伊認不出來，是警察跟伊比
    出何人為小四，伊始為上開指認等語，而就與張新亮等3 人
    涉犯共同販賣第一級毒品案件案情有重要關係之事項為虛偽
    之證述。
二、己○○前於97年間因販賣第一級毒品案件，經本院以97年度
    訴字第3469號判處有期徒刑15年，上訴後復經臺灣高等法院
    以98年度上訴字第2100號判決駁回上訴確定；又於同年間因
    施用第一、二級毒品案件，經本院以97年度訴字第2003號各
    判處有期徒刑6 月、3 月，應執行有期徒刑7 月確定；嗣前
    開3 罪經臺灣高等法院以98年度聲字第3522號裁定定其應執
    行刑為有期徒刑15年2 月後，於98年11月9 日入監執行（現
    仍執行中，故於本案尚不構成累犯）。詎猶不知警惕，明知
    附表編號二、三所載張新亮等3 人共同販賣第一級毒品海洛
    因予伊2 次等事實均為真正，竟於97年12月10日14時30分許
    ，在本院前案審判時供前具結後，虛偽證稱：未曾向張新亮
    、高樹明、丙○○購買毒品，伊於96年6 月24日雖曾以電話
    聯絡張新亮，但張新亮稱不在臺北，要伊打給丙○○處理新
    臺幣（下同）1,000 元海洛因，後因丙○○當時所在距伊蠻
    遠的，就沒有與丙○○見面，另伊96年6 月27日打電話給張
    新亮是要請張新亮幫忙調海洛因2,000 元，檢察官係照警詢
    筆錄訊問伊，因為警察說都有監聽到，伊當時正在提藥，精
    神恍惚，就全部都回答對等語，而就與張新亮等3 人涉犯共
    同販賣第一級毒品案件案情有重要關係之事項為虛偽之證述
    。
三、案經本院於審結前案後依職權向臺灣板橋地方法院檢察署檢
    察官提出告發，經該署檢察官偵查後提起公訴。
    理    由
一、被告2 人對於公訴人所提證據方法及以下本院作為判斷依據
    之各項證據資料，均不爭執其證據能力（本院本案卷(一)第22
    3 頁反面、本院本案卷(二)第8 頁），本院審酌該等言詞供述
    及書面作成時之情況認為適當，均無不宜作為證據之情事，
    依刑事訴訟法第159 條之5 規定，均得作為證據。
二、訊據被告2 人均矢口否認有何偽證犯行，被告戊○○辯稱：
    伊在前案地院作證時說的是事實，伊雖有於96年11月9 日偵
    訊時具結證稱伊有於上開時地向小四拿1,000 到2,000 元的
    海洛因，但事實上並沒有，伊之所以會在前案偵訊時說謊，
    是因伊到北所後第2 天就被市刑大借訊，員警說張新亮曾經
    幫伊交保過，所以懷疑伊是張新亮集團的一員，伊說不是，
    伊當時提藥又緊張，才會說伊跟丙○○買過海洛因，事實上
    伊沒有跟丙○○等3 人買過海洛因，也沒有在96年5 、6 月
    間在中和市○○路72號2 樓買過海洛因，伊承認前案偵訊所
    言是偽證罪云云；被告己○○辯稱：伊在前案地院作證時所
    言屬實，伊從來沒有跟張新亮等3 人買過毒品。伊有於96年
    6 月24日打電話給張新亮，但伊打這通電話是原本要找他，
    後來他不在臺北，所以我們就沒有再聯絡，這次沒有買毒品
    。96年6 月27日這通電話也是伊打的，但這次也沒有買毒品
    。伊雖有於前案偵訊時具結證稱96年6 月24及27日有打電話
    給張新亮後，張新亮叫伊找丙○○，伊便打丙○○的電話，
    一次買2,000 元，一次買3, 000元，都是買海洛因，約0.2
    到0.3 公克，丙○○在中和市○○路72號交貨給伊，但事實
    上並沒有，伊一看就知道這是亂掰的，那時候伊在提藥，且
    市刑大警察站在旁邊，所以伊才會這樣講，伊承認前案偵訊
    所言是偽證罪云云，然查：
  (一)查被告2 人均有於97年12月10日14時30分許，在本院前案審
    理時到庭為張新亮等3 人作證，並於供前具結後先後作成上
    揭審理時之證述乙節，為被告2 人所不否認，並有本院前案
    97年12月10日審判筆錄及被告2 人所簽結文在卷可查（本院
    前案卷第192 至198 頁、第199 頁至204 頁、第208 頁、第
    212 頁），堪信真實。
  (二)被告戊○○雖否認其於本院前案審理時所言虛偽，但查：
    1.被告戊○○於96年10月10日因竊盜案件被羈押於臺灣臺北
      看守所，96年10月12日移監至臺灣臺北監獄執行另案有期
      徒刑乙節，業據被告戊○○於96年10月11日15時55分至17
      時15分期間，在臺北看守所偵訊室接受員警詢問時陳述明
      確，並與其臺灣高等法院被告前案紀錄表所載之入出監紀
      錄相符，而被告戊○○於該次警詢時係稱：伊認識「四哥
      」張新亮，另曾在臺北縣中和市○○路72號2 樓見過「小
      四」丙○○及「樹樹」高樹明，但不熟，與他們都是朋友
      關係。伊有向綽號「小四」丙○○買過3 、4 次海洛因，
      每次買1,000 到2,000 元不等，都是在臺北縣中永和地區
      跟丙○○交易。伊去過臺北縣中和市○○路72號2 樓5、6
      次，都是與伊大哥綽號「大胖」陳振民去找張新亮聊天，
      其中僅1 、2 次沒有施用毒品，其他每次都有施用，毒品
      都是張新亮放在桌上，伊要用時有問張新亮，張新亮都告
      訴伊自己拿去用沒有關係。張新亮是伊大哥陳振民的朋友
      ，所以才會找人幫伊辦理交保等語（96年度偵字第16 450
      號卷第243 至245 頁），此時距離其因另案羈押入所雖然
      僅隔1 日，惟由員警係於通訊監察過程中發現張新亮曾於
      96年6 月13日打電話請張新東等人去幫戊○○辦理交保，
      適被告戊○○因另案遭到羈押，乃前往臺北看守所辦理借
      訊，以釐清戊○○與張新亮間之關係等偵查過程，可知員
      警於借訊當時，除前揭僅涉委託交保之通訊監察譯文外，
      事實上並無任何關於被告戊○○與張新亮乃至於丙○○間
      買賣毒品的情資，且被告戊○○亦從未提及員警當時有對
      其施以任何強暴、脅迫、詐欺、利誘或其他不法取供行為
      ，當無暗示或指導戊○○應如何指證張新亮等3 人販賣第
      一級毒品給伊之可能，堪認其前揭所言應係本於自由意識
      所為陳述。次由張新亮打電話請張新東等人去幫戊○○辦
      理交保之事實，可知張新亮與戊○○間當時應有一定之交
      情存在，然戊○○於前揭警詢時仍稱張新亮有多次提供毒
      品給伊施用之事實，相較之下，丙○○與戊○○與間之交
      情則較淺薄，戊○○乃於前揭警詢時指稱伊有向丙○○購
      買海洛因約3 、4 次之事實。假設被告戊○○於警詢當時
      確實有提藥導致意識或精神不濟之情形，則在員警並未握
      有確切證據之客觀情形下，大可泛稱不知或不記得，然其
      卻反於常態，明確指稱伊有向丙○○購買3 、4 次海洛因
      ，且僅曾在張新亮住處得其同意後施用其放在桌上的毒品
      ，從未向張新亮買過海洛因，顯已顧慮其與張新亮、丙○○間之親疏遠近關係，而為前揭避重就輕之詞，足見其當
      時應有足夠之辨別事理能力，參以其於本院前案偵查、審
      理過程中，從未提及警詢當時有提藥的情形，故其於本院
      本案審理時始辯稱：該次警詢時有提藥的情形云云，應係
      事後卸責之詞，不足採信。
    2.查被告戊○○其後於96年11月9 日11時28分許，被借提至
      臺灣板橋地方法院檢察署接受檢察官訊問，此時距離前揭
      96年10月10日羈押入所時已經將近1 個月，當可排除因提
      藥導致意識或精神狀態不佳之可能性，而其此次到庭係以
      證人身分為被告張新亮等3 人涉嫌販賣第一級毒品案件作
      證，經於供前具結後，具結證稱：伊有於96年5 、6 月間
      至「四哥」位在臺北縣中和市○○路住處向「小四」買1,
      000 至2,000 元之海洛因1 小包，重量伊不清楚；伊有向
      「小四」買過2 、3 次海洛因，都是直接跟「小四」拿，
      沒有買過安非他命等語，並以照片指認丙○○即為「小四
      」等語（96年度偵字第16450 號卷第301 頁），核與其前
      揭警詢時所稱：有向丙○○購買3 、4 次海洛因等語，且
      未說過有向丙○○買過安非他命等情形大致相吻。假設其
      警詢時係在提藥狀態下所言，按理前後2 次陳述應會出現
      差異，然事實上卻沒有，益徵被告戊○○前揭警詢所言係
      在意識清楚之狀態下所為無訛。再者，被告戊○○當時係
      在另案執行中，並非因本案員警破獲張新亮等人而一併遭
      到查獲，按理應屬單純之證人，且其於前揭作證時已滿36
      歲，學歷為國中肄業（見96年度偵字第16450 號卷第241
      頁警詢筆錄所紀錄之教育程度），當具相當之智識程度，
      應能清楚理解簽署結文具結後之法律效果，並知悉如其作
      證內容涉及他人犯罪事實，則其偵訊筆錄勢將作為證明該
      人犯罪之證據方法，竟仍於簽署結文（96年度偵字第1645
      0 號卷第303 頁）後，作成前揭明顯不利於丙○○之證言
      ，當足擔保其所言之真實性。
    3.其後，被告戊○○於本院前案97年10月12日審理時雖又以
      證人身分具結證稱：「（辯護人請求提示戊○○警偵訊筆
      錄，問：對於警詢、偵查中曾說過向小四買過毒品，有何
      意見）我有向小四買過毒品，但不知道小四的名字，因為
      那時我去找四哥，在那裡碰到1 個叫小四的人，我後來毒
      品跟小四買的」、「我不認識丙○○」、「我是在張新亮
      住處樓梯間向小四買海洛因時問對方名字，他說他叫小四
      」「我是去那邊找張新亮，結果他叫小四來，當時張新亮
      打藥睡著了，小四也有打藥，我問他有無藥可以賣我」等
      語（本院前案卷(二)第201 至204 頁），亦即仍然證稱曾在
      張新亮臺北縣中和市○○路72號2 樓住處（樓梯間）向綽
      號「小四」之人買海洛因，但否認「小四」即為丙○○云
      云。然而，被告戊○○前於警詢及偵訊時均明確指稱綽號
      「小四」之人即為丙○○，核與其於本院前案審理時所言
      即有歧異，且丙○○於本院本案審理時亦具結證稱：我是
      在中和市○○路72號1 樓那邊賣檳榔，被告戊○○、己○○他們是認識張新亮，他們去過2 樓找張新亮，他們去找
      張新亮時都會路過1 樓，所以因此認識；他們都稱呼我「
      小四」，我除了「小四」就沒有別的綽號等語（本院本案
      卷(二)第9 頁），表示丙○○是在張新亮中正路72號2 樓住
      處樓下賣檳榔，此項客觀情狀亦恰與戊○○於前案偵訊時
      證稱：我是去那邊找張新亮，結果他叫小四來，後來我在
      張新亮住處樓梯間問對方名字，他說他叫小四，後來就跟
      小四買等語相符。再者，被告戊○○於本院本案審理時亦
      自稱「小四就是丙○○」（本院本案卷(二)第12頁），「除
      了稱呼丙○○小四外，沒有叫其他人小四」（本院本案卷
      (二)第12頁反面）等語，此言與其前案審理時所言亦恰相反
      ，以丙○○係在張新亮住處1 樓賣檳榔，戊○○經過會跟
      其打招呼，豈有不知當時賣海洛因給伊、自稱小四之人即
      為丙○○之理？況且，丙○○於前案96年10月12日檢察官
      偵訊時亦曾以證人身分具結證稱：戊○○係向張新亮購買
      毒品等語（96年度偵字第16450 號卷第255 頁），可見丙○○就戊○○前來購買毒品之事顯然知情，故其於本院前
      案審理時否認其在張新亮住處購買海洛因時所遇之「小四
      」即為丙○○云云，諒係迴護丙○○之詞，殊難採信。
    4.被告戊○○雖於本院準備程序及審理時固坦言承認於前案
      偵查中具結所言屬於偽證云云，但其於前案偵訊及審理時
      均曾具結作證，偵訊及審理時針對丙○○是否有於前揭時
      地販賣海洛因予伊之重要事實，所證前後矛盾，已如前述
      ，換言之，兩次作證必有1 次屬於偽證。前揭偵訊所證，
      除與警詢所言大致吻合外，且係於甫遭另案羈押後轉執行
      將近1 個月左右即接受檢察官偵訊，距離案發時間較近，
      衡情較無權衡各項利弊得失之機會，亦較無外力干擾之可
      能，復無其他事證顯示戊○○於製作前揭警詢及偵訊筆錄
      過程中有遭到員警甚至檢察官威脅、利誘，或為其他不法
      取供手段，所言當較其後張新亮等3 人遭檢察官起訴，並
      明確列載戊○○前揭警、偵訊筆錄為證據方法後，再於本
      院前案審理時到庭作證所言可信。再者，本院前案經審理
      後，亦認定張新亮等3 人確有附表編號一所示犯罪事實，
      張新亮等3 人上訴後，張新亮於臺灣高等法院98年度上訴
      字第3514號案件98年10月19日準備程序及98年12月17日審
      理程序時亦均表示承認有原判決書所認定的毒品販賣犯行
      等語（98年度上訴字第3514號卷第167 頁反面、第219 頁
      反面），而丙○○於該案98年12月17日審理時雖自稱：我
      承認我有轉讓，但我沒有販賣云云（同前卷第219 頁反面
      ），但於本院本案審理時則明確稱：我是承認轉讓給甲○○、丁○○，我在高院也是這樣講，只是書記官沒有記清
      楚，戊○○跟己○○我從來沒有拿毒品給他們過云云（本
      院本案卷(二)第9 頁），亦即丙○○就販賣第一級毒品海洛
      因給戊○○部分，迄今仍然否認犯罪，假設被告戊○○終
      將因為前案偵訊及審理之證言而被判處1 個偽證罪，而其
      於本院本案又堅稱其於本院前案審理時所言屬實，非但本
      案將獲判無罪，此結果對丙○○前案犯罪而言亦較有利，
      當亦更難期待其會於本案審理時坦承偽證。從而，被告戊○○辯稱：伊於本院前案審理時證稱未向丙○○、張新亮
      買過海洛因屬實云云，諒係飾免卸責之詞，不足採信。
  (三)被告己○○雖否認其於本院前案審理時所言虛偽，但查：
    1.查下列通訊監察譯文內容，乃員警針對張新亮之00000000
      00號行動電話依法聲請通訊監察書後，實施通訊監察，並
      將通訊內容轉譯成譯文，其中第(1)、(2)則譯文為被告己○○打給張新亮，第(3)則譯文為丙○○打給張新亮乙節，為
      被告己○○所不否認，並有該等通訊監察譯文（按通訊監
      察譯文係另訂成卷，下稱譯文卷，見該卷第15、16頁）及
      96乙○榮御聲監（續）字000885號通訊監察書及電話附表
      （96年度偵字第27059 號卷第48至53頁）在卷可查，堪信
      真實。
      (1)96年6 月24日23時39分20秒，己○○0000000000號行動
        電話（下稱B ）打給張新亮0000000000號行動電話（下
        稱A） ，內容為「A ：喂」、「B ：四哥，十二」、「
        A ：怎樣」、「B ：方便跟你處理一張女的嗎」、「A
        ：好好，你打給小四」、「B ：有啊」、「A ：好，我
        們現在回去了」、「B ：好」（譯文卷第15頁第3 則譯
        文）。
      (2)96年6 月27日11時33分53秒，己○○0000000000號行動
        電話（下稱B ）打給張新亮0000000000號行動電話（下
        稱A） ，內容為「B 十二找A 買二千元海洛因毒品」（
        譯文卷第16頁第3 則譯文）。
      (3)96年6 月27日11時41分12秒，丙○○0000000000號行動
        電話（下稱B ）打給張新亮0000000000號行動電話（下
        稱A ），內容為「A 問B 在那裏？十二要來拿東西」、
        「B 說十二錢都不還還要拿東西」（譯文卷第16頁第4
        則譯文）。
    2.查被告己○○於前案僅曾於96年11月20日偵訊時作證，其
      後即係於97年12月10日本院前案審理時作證，而其於96年
      11月20日偵訊時前，甫因施用第一級毒品海洛因、第二級
      毒品甲基安非他命案件，為警於96年11月20日13時30分許
      在案外人郭效仁位於臺北縣土城市○○街39號11樓之住處
      查獲，有臺灣板橋地方法院檢察署97年度毒偵字第1054號
      緩起訴處分在卷可查（本院本案卷(二)第18、19頁），同日
      21時04分許接受檢察官偵訊時，經檢察官諭知具結義務及
      偽證之處罰後，則證稱：伊於96年6 月24日及96年6 月27
      日，以0000000000號行動電話撥打被告張新亮之00000000
      00號行動電話，想向張新亮買毒品，張新亮叫伊找丙○○
      ，伊便打丙○○之電話，一次2,000 元，一次3, 000元，
      都是買海洛因，重量約0.2 至0.3 公克，由丙○○在臺北
      縣中和市○○路72號交付毒品予伊等語（96年度偵字第16
      450 號卷第309 至310 頁）。觀其前揭作證過程，針對檢
      察官之提問均能一一回答，復能明確交待96年11月20日上
      午至郭效仁住處收取郭效仁對張新亮之180 萬元欠款，且
      沒有向郭效仁買毒品；96年9 月間有向郭效仁拿過2 次海
      洛因，是高樹明要伊去向郭效仁拿毒品，不用給錢，因為
      郭效仁欠張新亮錢；96年3 、4 月間有撥打邱孝鴻000000
      0000號行動電話，購買海洛因1,000 元，由邱孝鴻送至伊
      住處；及係在張新亮家認識郭效仁等通訊監聽譯文所無之
      情節，足見其於該次偵訊過程中，縱有想要趕快結束偵訊
      後儘速離開地檢署吸毒解癮之慾念，但與毒癮發作導致無
      法思考、精神恍惚等情形實屬有間。另由前揭偵訊筆錄之
      記載，無法得悉員警於偵訊過程中是否在庭，惟縱使在庭
      ，以一般檢察官親自訊問時幾乎均能恪守刑事訴訟法所定
      訊問被告之法定程序，且卷內亦查無任何證據證明當日有
      對己○○為強暴、脅迫、利誘、詐欺或其他不法取供手段
      之客觀情形來說，員警是否在庭，應不足以影響偵訊法庭
      之指揮，自無礙於己○○本於自由意志而為證言。況且，
      己○○當時係因另案施用毒品案件經警查獲後移送地方法
      院檢察署複訊，非因本案員警破獲張新亮等人而一併遭到
      查獲，按理應屬單純之證人，且其於前揭作證時已滿24歲
      ，當具相當之智識程度，應能清楚理解簽署結文具結後之
      法律效果，並知悉如其作證內容涉及他人犯罪事實，則其
      偵訊筆錄勢將作為證明該人犯罪之證據方法，竟仍於簽署
      結文（96年度偵字第16450 號卷第311 頁）後，作成前揭
      明顯不利於丙○○之證言，當足擔保其所言之真實性。是
      其於本案辯稱：那時候伊在提藥，且市刑大警察站在旁邊
      ，所以伊偵訊時才會那樣講云云，諒係事後卸責之詞，不
      足採信。至於被告己○○於本院本案審理時雖又辯稱：員
      警有說如果不照著講，以後要辦我販賣，說要辦我販賣毒
      品給簡志橙，警察說有監聽譯文，後來也有辦云云，但檢
      察官係因監聽張新亮0000000000號行動電話而發現有前揭
      3 則譯文之通話內容，而以「證人」身分對己○○進行訊
      問，己○○既簽署結文，本當據實陳述，至於己○○是否
      另販賣毒品給簡志橙，本與前案張新亮等3 人被訴販賣第
      一、二級毒品案件無關，且己○○於前案係直接於96年11
      月20日作證，縱使己○○曾對員警為與偵訊筆錄相同內容
      之陳述，該等陳述既與現存之3 則通訊監察譯文內容相吻
      ，員警如何得知其所言並非屬實？又豈會要求被告己○○
      反於事實而於偵訊時為虛偽證詞？況且，被告己○○所稱
      「員警有說如果不照著講，以後要辦我販賣」云云，並無
      任何證據可供佐證，尚難僅因其空言指稱，即遽信為真，
      且查被告己○○固曾因販賣第一級毒品海洛因給簡志橙而
      經本院以97年度訴字第3469號判處有罪確定，但該案起訴
      之販賣時間為97年3 月14日、17日各1 次，而前揭偵訊日
      期為96年11月20日，客觀上亦無密切之關連性，當亦無法
      推翻或削減其偵訊所證之證據力。
    3.被告己○○於96年11月20日偵訊時所為前揭證言，核與前
      揭第(1)(2)段譯文內容相符，且其中第(1)段譯文所載「一張
      女的」係指1,000 元的海洛因，「小四」係指丙○○乙節
      ，業據張新亮於本院前案審理時以證人身分具結證述明確
      （本院前案卷(三)第148 頁），另依丙○○於本院前案審理
      時所稱：己○○是十二，當時張新亮打電話跟我說十二要
      來找我，說要拿海洛因，我說十二之前欠檳榔攤及打麻將
      的錢都沒有還等語（本院前案卷(三)第148 頁反面），可知
      被告己○○確有於96年6 月27日打電話給張新亮表明欲向
      其購買2,000 元海洛因之意，其後張新亮始打電話給丙○○知會己○○等一下會打電話給他，核與前揭第(2)(3)段譯
      文相符。其後，己○○於本院前案審理中固改稱：伊綽號
      「十二」，雖有於96年6 月24日以電話聯絡張新亮，但張
      新亮稱其不在臺北，要伊打給丙○○處理1,000 元海洛因
      ，但因丙○○當時所在距伊蠻遠的，就沒有與丙○○見面
      ；另伊有於96年6 月27日打電話給張新亮，要請張新亮幫
      忙調海洛因2,000 元，但伊後來沒有聯絡丙○○，最後也
      沒有拿到毒品云云（本院前案卷(二)第195 頁），然而：
      (1)就96年6 月24日部分，被告己○○於本院本案審理時先
        稱：「（有無印象在96年6 月24有無打電話給張新亮說
        要買海洛因這件事？）我沒有要買海洛因，我是要還他
        錢，後來我們也沒有見面，因為他說他人不在臺北」等
        語（本院本案卷(二)第12頁），與其前案審理時具結證稱
        有打電話要張新亮幫忙處理1,000 元海洛因云云明顯齟
        齬，嗣雖又改稱：「（96年6 月24日你跟四哥通過電話
        後，你說要買一張女的，四哥叫你打給小四，你後來有
        無跟小四通過電話？）有，我忘記電話中如何說，但是
        那天我們沒有見面。我當天確實有打給丙○○。我是用
        0000000000打給他，小四那天好像不在臺北」等語（本
        院本案卷(二)第12頁反面至第13頁），但查丙○○於臺灣
        高等法院98年度上訴字第3514號案件98年10月5 日準備
        期日時係稱：「編號十七（按即本判決附表編號二）己○○部分，我沒有賣過毒品給他，當時他打電話給張新
        亮，張新亮人在南部，是張新亮要我幫忙處理，張新亮
        就要他來找我，我『接到電話』，我說我沒有東西，我
        也沒有跟己○○見面過，也沒有通過電話」（98上訴35
        14卷第153 頁），嗣於本院本案審理時再具結補稱：所
        謂「接到電話」可能是跟張新亮通電話，己○○沒有打
        電話給我，我確定等語（本院本案卷(二)第10頁反面），
        兩人就當日己○○打電話給張新亮（即前揭第(1)段譯文
        ）後，有無再以電話與丙○○聯繫乙節，均係以明確語
        氣陳述，但所言明顯矛盾。再由被告己○○於本院前案
        審理時自承：「（對於0000000000於96年6 月27日上午
        11時41分42秒與0000000000之通聯譯文中說「沒有還錢
        還要拿東西」有何意見？）沒有意見。是我拿毒品沒有
        給錢」等語（本院前案卷(二)第197 頁），可知己○○於
        96年6 月27日之前，確實有跟張新亮、丙○○拿過毒品
        ，並有拿毒品不給錢的事實，此與己○○堅稱沒有向張
        新亮、丙○○拿過毒品云云，亦屬相悖。對照其前後通
        話內容，可知己○○於96年6 月24日一開始即要跟張新
        亮買1,000 元的海洛因，此時張新亮於電話中未予拒絕
        ，即直接指示己○○向丙○○聯繫，其後96年6 月27日
        己○○再度打電話要跟張新亮買2,000 元的海洛因，此
        時張新亮雖未明確拒絕，但旋即打電話給丙○○，丙○○乃於電話中向張新亮表示「沒有還錢，還要拿東西」
        ，此所謂「東西」衡情當係指前揭96年6 月24日交易之
        海洛因，否則張新亮應係於96年6 月24日己○○打電話
        表示要買海洛因之初即予拒絕，故被告己○○辯稱：當
        日沒有買到海洛因云云，應非事實。
      (2)就96年6 月27日部分，被告己○○於本院本案審理時自
        稱：「（檢察官請求提示上開譯文第16頁第3 則，問：
        第3 則譯文你是打電話給誰，說要找0000000000手機的
        門號使用人買海洛因？）沒有說到買海洛因。跟我說話
        的對象是小四，（受命法官請被告確認），我也不記得
        」、「（可否確定對象不是小四就是四哥？）我不記得
        」等語（本院本案卷(二)第11頁反面至第12頁），核與其
        於本案前案審理時所言明顯齟齬，且有發覺講錯後避重
        就輕之情形。又被告己○○於本院前案審理時雖證稱：
        伊後來沒有聯絡丙○○云云，但查丙○○於本院前案審
        理時係稱：「我說十二之前欠檳榔攤及打麻將的錢都沒
        有還，我也說我沒有海洛因，之後十二沒有來找我，只
        『用電話』跟我聯絡」（本院前案卷(三)第148 頁反面）
        ，兩人所言亦有不符。另己○○既於96年6 月27日再度
        打電話給張新亮表示欲買2,000 元之海洛因，表示其確
        實有此需求，且張新亮於電話中並未予以拒絕，還打電
        話知會丙○○，衡諸常理，被告己○○豈有不緊接打電
        話聯絡丙○○接洽購毒事宜之理？故其前揭所言，顯屬
        推諉之詞，不足採信。
    4.被告己○○雖於本院準備程序及審理時固坦言承認於前案
      偵查中具結所言屬於偽證云云，但其於前案偵訊及審理時
      均曾具結作證，偵訊及審理時針對丙○○是否有於前揭時
      地販賣海洛因予伊2 次之重要事實，所證前後矛盾，已如
      前述，換言之，兩次作證必有1 次屬於偽證。前揭偵訊所
      證，除與通訊監察譯文之內容大致吻合外，且係甫因另案
      遭警查獲後，旋於同日晚間接受檢察官偵訊，距離案發時
      間較近，衡情較無權衡各項利弊得失之機會，亦較無外力
      干擾之可能，復無其他事證顯示己○○於製作前揭偵訊筆
      錄過程中有遭到檢察官威脅、利誘，或為其他不法取供手
      段，所言當較其後張新亮等3 人遭檢察官起訴，並明確列
      載己○○前揭偵訊筆錄為證據方法後，再於本院前案審理
      時到庭作證所言可信。再者，本院前案經審理後，亦認定
      張新亮等3 人確有附表編號二、三所示犯罪事實，張新亮
      等3 人上訴後，張新亮於臺灣高等法院98年度上訴字第35
      14號案件98年10月19日準備程序及98年12月17日審理程序
      時亦均表示承認有原判決書所認定的毒品販賣犯行等語（
      98年度上訴字第3514號卷第167 頁反面、第219 頁反面）
      ，而丙○○於該案98年12月17日審理時雖自稱：我承認我
      有轉讓，但我沒有販賣云云（同前卷第219 頁反面），但
      於本院本案審理時則明確稱：我是承認轉讓給甲○○、丁○○，我在高院也是這樣講，只是書記官沒有記清楚，戊○○跟己○○我從來沒有拿毒品給他們過云云（本院本案
      卷(二)第9 頁），亦即丙○○就販賣第一級毒品海洛因給己○○部分，迄今仍然否認犯罪，假設被告己○○終將因為
      前案偵訊及審理之證言而被判處1 個偽證罪，而其於本院
      本案又堅稱其於本院前案審理時所言屬實，非但本案將獲
      判無罪，此結果對丙○○前案犯罪而言亦較有利，當亦更
      難期待其會於本案審理時坦承偽證。從而，被告己○○辯
      稱：伊於本院前案審理時證稱未向丙○○、張新亮買過海
      洛因屬實云云，諒係飾免卸責之詞，不足採信。
  (四)綜上，本案事證明確，被告犯行堪以認定。
三、核被告2 人所為，均係犯刑法第168 條之偽證罪。次查被告
    戊○○有前揭事實欄第一段所載科刑及執行紀錄乙節，有臺
    灣高等法院被告前案紀錄表附卷可稽，其於前案有期徒刑執
    行完畢後5 年以內，故意再犯本案有期徒刑以上之罪，為累
    犯，應依刑法第47條第1 項規定，加重其刑。至於被告己○○雖亦有前揭事實欄第二段所載科刑及執行紀錄（有臺灣高
    等法院被告前案紀錄表附卷可稽），但因尚未執行完畢，於
    本案尚不構成累犯，惟仍足以證明其素行不端，而應列為量
    刑時參考之依據。另審酌被告2 人犯罪之動機目的，智識程
    度，於審判時作偽證影響司法審判之正確性甚鉅（其中被告
    戊○○偽證部分僅涉1 個販賣第一級毒品罪，而被告己○○
    偽證部分則涉2 個販賣第一級毒品罪，兩者仍有程度上之差
    異），及犯後態度等一切情狀，各量處如主文所示之刑。
據上論斷，應依刑事訴訟法第299 條第1 項前段，刑法第168 條
、第47條第1 項，判決如主文。
本案經檢察官林慈雁到庭執行職務。
中    華    民    國    99    年    7     月    8     日
                  刑事第十三庭  審判長法  官  王士珮
                                      法  官  方鴻愷
                                      法  官  楊明佳
┌────────────────────────────────────┐
│                                                                        │
├──┬─────────────────────────────────┤
│編號│                  前案所認販賣第一級毒品之犯罪事實                │
├──┼─────────────────────────────────┤
│ 一 │張新亮、高樹明、丙○○共同基於販賣第一級毒品海洛因之犯意聯絡，於96│
│    │年5 、6 月間某日，由丙○○在臺北縣中和市○○路72號2 樓張新亮住處，│
│    │以1,000 元之價格販賣海洛因1 包予戊○○。                          │
├──┼─────────────────────────────────┤
│ 二 │張新亮、高樹明、丙○○共同基於販賣第一級毒品海洛因之犯意聯絡，由張│
│    │新亮於96年6 月24日接獲己○○撥打張新亮0000000000號行動電話聯絡交易│
│    │海洛因事宜後，由丙○○在前揭張新亮住處，以2,000 元之價格，販賣海洛│
│    │因0.2 公克予己○○。                                              │
├──┼─────────────────────────────────┤
│ 三 │張新亮、高樹明、丙○○共同基於販賣第一級毒品海洛因之犯意聯絡，由張│
│    │新亮於96年6 月27日接獲己○○撥打張新亮前揭電話聯絡交易海洛因事宜後│
│    │，由丙○○在前揭張新亮住處，以3,000 元之價格，販賣海洛因0.3 公克予│
│    │己○○。                                                          │
└──┴─────────────────────────────────┘
以上正本證明與原本無異。
如不服本判決應於收受送達後10日向本院提出上訴書狀，並應敘
述具體理由；其未敘述上訴理由者，應於上訴期間屆滿後20日內
向本院補提理由書（均須按他造當事人之人數附繕本）「切勿逕
送上級法院」。
                                書記官  林金良
中    華    民    國    99    年    7     月    9     日
附錄本案論罪科刑法條全文
刑法第168條
於執行審判職務之公署審判時或於檢察官偵查時，證人、鑑定人
、通譯於案情有重要關係之事項，供前或供後具結，而為虛偽陳
述者，處7 年以下有期徒刑。

司法院資訊處製作；財團法人民間司法改革基金會備份。
